【裁判字號】    92,抗,299
【裁判日期】    920519
【裁判案由】    聲請回復原狀
【裁判全文】
臺灣高等法院刑事裁定                              九十二年度抗字第二九九號
    抗  告  人
    即 聲請 人  甲○○
右列抗告人因違反道路交通管理處罰條例案件，遲誤抗告期間聲請回復原狀，不服臺
灣臺北地方法院中華民國九十二年四月十日所為裁定（九十二年度聲字第四七二號）
，提起抗告，本院裁定如左：
    主  文
抗告駁回。
    理  由
一、聲請意旨略以：聲請人即抗告人因九十一年度交聲字第三五九號交通違規聲明異
    議案件，本擬提出抗告，卻因郵政機關及司法警察機關之送達程序有瑕疵，致使
    聲請人無從提出抗告，依據刑事訴訟法第六十一、六十二條之規定，送達文書應
    由司法警察或郵政機關交由收受人簽名受領方算完成，而聲請人係於民國九十一
    年十二月六日方於警察機關簽收裁定書，送達程序應至此才算完成，爰依刑事訴
    訟法第六十七條第一項之規定聲請回復原狀等語。
二、按非因過失，遲誤上訴、抗告或聲請再審之期間，或聲請撤銷或變更審判長、受
    命推事、受託推事裁定或檢察官命令之期間者，於其原因消滅後五日內，得聲請
    回復原狀，刑事訴訟法第六十七條第一項固定有明文。又按刑事訴訟法第六十二
    條規定：「送達文書，除本章有特別規定外，準用民事訴訟法之規定」，而依民
    事訴訟法第一百三十八條規定：「送達不能依前二條規定為之者，得將文書寄存
    營業所門首，以為送達」，依該條規定，黏貼通知書後，即以黏貼通知書時，為
    之效力並無影響。末按，刑事訴訟法回復原狀之要件係以：（１）需非因過失致
    遲誤期間：所謂非因過失，係指其遲誤之事由，非可歸責於訴訟行為之人，即期
    能為訴訟行為非由於其故意或過失所導致；（２）遲誤期間係因其遲誤至「不能
    」遵守：非「不」遵守（如捨棄上訴權、抗告權）或非「無從」遵守（如因法院
    未踐行送達程序）；（３）需於原因消滅後五日內為之（聲請回復原狀）；（４
    ）按訴訟行為之回復係指於法定期間經過後，為該訴訟行為，可使其發生與在法
    定期間內所為之行為同其效果；故必為法定期間經過（遲誤）後，因回復原狀而
    發生許其為訴訟行為之效果而言。
三、原法院以經查：本件聲請人即抗告人甲○○既於聲請狀中陳述其係於九十一年十
    二月六日向警察機關收受原法院九十一年度交聲字第三五九號裁定書，則依據前
    開規定，聲請人至遲應於上開得聲請回復原狀之原因消滅後五日內向原法院提出
    聲請，其竟遲至九十二年二月二十四日方為右揭聲請，應認其聲請業已逾期；且
    原法院係依聲請人陳明之住所送達裁定正本，並經郵政機關製作送達通知書黏貼
    於應受送達人門首，以為送達，有送達證書一紙附卷可憑，則揆諸前揭說明，應
    無送達不合法之情形，難認聲請人有非因過失，遲誤抗告之期間，是其回復原狀
    之聲請，核與上開法條規定不合，非有理由，因而裁定予以駁回。並認其抗告顯
    不合法律上之程式，亦併予駁回。經核於法並無不合。
四、抗告意旨略以：原法院九十一年度交聲字第三五九號裁定對抗告人寄存送達為不
    合法，抗告人確於九十一年十二月六日才收受該裁定正本之送達云云，而指摘原
    裁定為不當，非有理由，應予駁回。
據上論斷，應依刑事訴訟法第四百十二條，裁定如主文。
中    華    民    國    九十二    年       五       月     十    九     日
                              臺灣高等法院刑事第二庭
                                  審判長法  官  蔡  長  溪
                                        法  官  楊  貴  志
                                        法  官  林  俊  益
右正本證明與原本無異。
不得再抗告。
                                        書記官  洪  雪  娥
中    華    民    國    九十二    年       五       月     十    九     日


司法院資訊處製作；財團法人民間司法改革基金會備份。
